【裁判字號】    95,上易,409
【裁判日期】    950808
【裁判案由】    遷讓房屋等
【裁判全文】
臺灣高等法院民事判決                 95年度上易字第409號
上  訴  人  甲○○
被上訴人    乙○○
上列當事人間請求遷讓房屋等事件，上訴人對於中華民國95年 3
月28日臺灣臺北地方法院95年度訴字第1235號第一審判決提起上
訴，經本院於95年7月25日言詞辯論終結，判決如下：
    主  文
上訴駁回。
第二審訴訟費用由上訴人負擔。
    事實及理由
一、本件上訴人聲明求為判決：(一)原判決關於不利上訴人部分廢
    棄。(二)上開廢棄部分，被上訴人在第一審之訴駁回。
    被上訴人聲明求為判決：上訴駁回。
二、被上訴人起訴主張：兩造於民國（下同）93年8月3日簽訂房
    屋租賃契約書（下稱系爭租賃契約書），由伊將所有門牌號
    碼台北市○○路168巷2弄43號2 樓房屋（下稱系爭房屋）出
    租予上訴人，約定每月租金為新台幣（下同）7,000 元，租
    期自93年8月3日起至94年8月2日止，嗣經兩造合意將租期延
    至94年9月8日止，上訴人並已交付1萬4,000元之押租金予伊
    。詎租期屆滿後，上訴人拒不搬遷，迄仍占有系爭房屋，已
    屬無權占有，伊自得依據民法第455條前段及第767條之規定
    ，請求上訴人遷讓返還系爭房屋。又依系爭租賃契約書第 6
    條約定，上訴人如於租期屆滿時未將系爭房屋返還予伊，伊
    原得請求上訴人給付按照租金5 倍計算之違約金，然於本件
    僅請求按照租金3 倍計算之違約金等情，爰求為命上訴人將
    系爭房屋遷讓返還予伊，並給付7,000元，及自94年10月9日
    起至遷讓返還系爭房屋之日止，按月給付2萬1,000元之判決
    （另超過上開部分之請求，業經原審判決被上訴人敗訴確定
    ）。
    上訴人則以：伊係因一時找不到適當之房屋，因而未遷讓返
    還系爭房屋。又伊已繳交1萬4,000元之押租金予被上訴人，
    另因系爭房屋之設備老舊，伊乃代墊修繕費用合計7 萬元，
    伊自得以此2 筆款項主張抵銷。又被上訴人拒不提供系爭房
    屋之所有權狀及完稅證明影本，致伊無法辦理戶籍遷入登記
    ，而無法享有台北市政府社會局之老人福利津貼及中央健保
    局之優惠健保費，伊因此受有4 萬元之損害，應由被上訴人
    負責賠償。又依租賃之慣例，出租人於收回出租房屋時，應
    給予承租人3個月期間另覓租屋處，或給付承租人相當於3個
    月租金之搬遷費，故被上訴人逕為本件請求，實為無理由云
    云，資為抗辯。
三、經查被上訴人主張兩造於93年8月3日簽訂系爭租賃契約書，
    由伊將所有系爭房屋出租予上訴人，約定每月租金為 7,000
    元，租期自93年8月3日起至94年8月2日止，嗣經兩造合意將
    租期延至94年9月8日止，惟上訴人迄仍繼續占有使用系爭房
    屋等情，有系爭租賃契約書及存證信函可證（見原審卷第 6
    至11頁），且為上訴人所不爭執（見本院卷第25頁），自堪
    信為真實。
四、按租賃定有期限者，其租賃關係，於期限屆滿時消滅；又承
    租人於租賃關係終止後，應返還租賃物，民法第450條第1項
    及第455 條前段分別定有明文。經查依系爭租賃契約書所載
    ，兩造原約定租期至94年8月2日屆滿，嗣經兩造合意將租期
    延至94年9月8日止，已如前述；又被上訴人已於租期屆滿前
    之94年8 月23日，以存證信函通知上訴人應於租期屆滿時遷
    讓返還系爭房屋（見原審卷第28頁），是兩造間就系爭房屋
    之租賃關係已於94年9月8日因租期屆滿而消滅。則被上訴人
    依民法第455 條前段之規定，請求上訴人遷讓返還系爭房屋
    ，應屬有據。
五、就被上訴人請求上訴人給付違約金部分：
  (一)依系爭租賃契約書第6 條約定：「乙方（指上訴人）於租期
    屆滿時，除經甲方（指被上訴人）同意繼續出租外，應即日
    將租賃房屋誠心按照原狀遷空交還甲方，不得藉詞拖延推諉
    或主張任何權利，如不即時遷讓交還房屋時，甲方每月得向
    乙方請求按照租金5 倍之違約金至遷讓完了之日止，乙方及
    連帶保證人丙方，決無異議」（見原審卷第7 頁）。經查兩
    造間就系爭房屋之租賃關係已於94年9月8日因租期屆滿而消
    滅，然上訴人迄未遷讓返還系爭房屋，已如前述；又被上訴
    人主張上訴人僅繳交租金至94年9月8日止，亦為上訴人所不
    爭執（見本院卷第32頁），是被上訴人依上開約定，自行酌
    減僅請求上訴人給付自94年9月9日起至返還系爭房屋之日止
    ，按照租金3倍即每月2萬1,000元（計算式為：7,000元×3
    ＝21,000元）計算之違約金，亦屬有據。惟上訴人抗辯伊已
    繳交1萬4,000元之押租金予被上訴人，為被上訴人所不爭執
    （見本院卷第32頁），則經上訴人主張與其負之上開違約金
    債務抵銷後，被上訴人僅得請求上訴人給付7,000 元，及自
    94年10月9日起至遷讓返還系爭房屋之日止，按月以2萬1,00
    0元計算之違約金。
  (二)雖上訴人另抗辯因系爭房屋之設備老舊，伊已代墊修繕費用
    合計7 萬元云云，惟為被上訴人所否認，而上訴人復不能舉
    證以實其說，是上訴人所為此部分之抗辯，殊不足取，是其
    據以主張應與其對被上訴人所負之上開違約金債務抵銷，即
    屬無據。
  (三)雖上訴人又抗辯因被上訴人拒不提供系爭房屋之所有權狀及
    完稅證明影本，致伊無法辦理戶籍遷入登記，而無法享有台
    北市政府社會局之老人福利津貼及中央健保局之優惠健保費
    ，伊因此受有4 萬元之損害，而得請求被上訴人賠償，並應
    與伊所負之上開違約金債務抵銷云云；亦為被上訴人所否認
    ，且查兩造於系爭租賃契約書第25條已明白約定上訴人不得
    將戶籍遷入系爭房屋（見原審卷第10頁），是上訴人所為此
    部分之抗辯，亦不足取。
  (四)雖上訴人又抗辯依據租賃之慣例，被上訴人應於租期屆滿後
    給予伊3個月期間另覓租處，或給付伊相當於3個月租金之搬
    遷費云云；惟亦為被上訴人所否認，且查兩造已於系爭租賃
    契約書第6 條明白約定，上訴人於租期屆滿時，即負有遷讓
    返還系爭房屋之義務，是被上訴人並無於租期屆滿後，再給
    予上訴人3個月期間另覓租屋處，或給付上訴人相當於3個月
    租金之搬遷費之義務，是上訴人所為此部分之抗辯，亦不足
    取。
六、綜上所述，被上訴人依據民法第455 條前段之規定，請求上
    訴人遷讓返還系爭房屋，及依據系爭租賃契約書之約定，請
    求上訴人給付7,000元，及自94年10月9日起至遷讓返還系爭
    房屋之日止，按月給付2萬1,000元部分，為有理由，應予准
    許。從而，原審就上開部分所為上訴人敗訴之判決，核無違
    誤，上訴論旨猶執前詞指摘原判決此部分為不當，求予廢棄
    改判，為無理由，應予駁回。
七、至兩造其餘之攻擊或防禦方法及未經援用之證據，經本院斟
    酌後，認為均不足以影響本判決之結果，自無逐一詳予論駁
    之必要，併此敘明。
八、據上論結，本件上訴為無理由，依民事訴訟法第449條第1項
    、第78條，判決如主文。
中    華    民    國    95    年     8    月    8    日
                  民事第六庭  審判長法  官  林鄉誠
                                    法  官  楊豐卿
                                    法  官  彭昭芬
正本係照原本作成。
不得上訴。
中    華    民    國    95    年    8     月    9     日
                                    書記官  丁華平


司法院資訊處製作；財團法人民間司法改革基金會備份。
